【裁判字號】    99,易,2123
【裁判日期】    991215
【裁判案由】    詐欺
【裁判全文】
臺灣高雄地方法院刑事判決              99年度易字第2123號
公  訴  人  臺灣高雄地方法院檢察署檢察官
被      告  陳永璋
上列被告因詐欺案件，經檢察官提起公訴（99年度偵緝字第1264
號），被告於準備程序中就被訴事實為有罪之陳述，受命法官於
聽取當事人之意見後，本院合議庭裁定改由受命法官獨任進行簡
式審判程序審理，判決如下：
    主  文
陳永璋幫助犯詐欺取財罪，處拘役伍拾日，如易科罰金，以新臺
幣壹仟元折算壹日。
    事  實
一、陳永璋可預見申辦行動電話門號並無特殊限制且程序簡便，
    且詐騙集團多利用行動電話聯絡進行詐騙活動，倘將其所申
    請之行動電話門號提供他人使用，可能因此供不法詐騙份子
    遂行詐欺犯行，並藉以躲避檢警機關查緝，竟基於幫助詐欺
    取財之不確定故意，於民國（下同）97年12月23日（起訴書
    誤載98年3 月14日前某日時，應予更正）18時許，將其在桃
    園縣桃園市遠傳電信股份有限公司（下稱遠傳公司）某門市
    店申辦取得之行動電話門號0000000000號SIM 卡，交付予真
    實姓名年籍不詳、綽號「阿文」之成年男子，以此方式幫助
    其向他人詐取財物。嗣詐欺集團成員取得陳永璋上開行動電
    話門號SIM 卡後，即意圖為自己不法之所有，先在夾報廣告
    上刊登代辦信用貸款之訊息，另案伍文欽（涉嫌犯幫助詐欺
    罪業經本院以98年度易字第1311號判決，判處有期徒刑6 月
    確定）見上開廣告，遂於98年3 月間某日時許，撥打陳永璋
    上開行動電話門號與對方聯絡，並與該詐欺集團成員之一、
    真實姓名年籍不詳、自稱「羅先生」之成年男子相約，於98
    年3 月某日11時許，在高雄小港機場前高雄公園附近，交付
    其所有高雄銀行小港分行帳戶（帳號：000000000000號，下
    稱高雄銀行帳戶）存摺、提款卡及密碼等物。嗣該羅先生及
    所屬詐欺集團成員取得伍文欽上開帳戶後分別為下列行為：
(一)98年3 月14日15時許，詐騙集團成員之一、真實姓名年籍不
    詳化名「彩珊」之成年女子上網，與杜胤寬相約援交，並約
    定同日19時許，在台北市○○○路○ 段79號永豐銀行前見面
    ，俟杜胤寬於同日19時33分許，接獲「彩珊」之電話，要求
    杜胤寬先行匯款，杜胤寬因而陷於錯誤，依詐騙集團指示匯
    款新臺幣（下同）2 萬9983元入上開伍文欽高雄銀行帳戶。
(二)98年3 月14日19時許，上開化名「彩珊」之成年女子復上網
    向楊以賢佯稱欲援交，要求楊以賢先操作自動櫃員機確認身
    分，致楊以賢陷於錯誤，依指示操作自動櫃員機，而匯款9
    983 元至上開伍文欽高雄銀行帳戶內。嗣杜胤寬、楊以賢發
    覺受騙，報警處理，始查知上情。
二、案經高雄市政府警察局小港分局移送臺灣高雄地方法院檢察
    署檢察官偵查起訴。
    理  由
一、查本件被告陳永璋所犯並非死刑、無期徒刑、最輕本刑為 3
    年以上有徒刑之罪或高等法院管轄第一審案件，而其於準備
    程式進行中，被告先就被訴事實為有罪之陳述，經法官告知
    簡式審判程式之旨，並聽取公訴人及被告之意見後，本院認
    適宜改行簡式審判程序，爰依刑事訴訟法第273 條之1 第1
    項、第284 條之1 規定，由本院合議庭以裁定由受命法官獨
    任行簡式審判程序審理，合先敘明。
二、上開犯罪事實，業據被告陳永璋於本院審理時坦承不諱，核
    與證人即被害人杜胤寬、楊以賢於警詢中之證述、證人即另
    案被告伍文欽於警詢及偵查中之供述相符，復有被害人杜胤
    寬、楊以賢提供之永豐銀行、國泰世華自動櫃員機交易明細
    表影本各1 紙、內政部警政署反詐騙諮詢專線紀錄表共2 份
    、臺北市政府警察局中山分局中山二路派出所、桃園縣政府
    警察局桃園分局埔子派出所受理各類案件紀錄表、報案三聯
    單、受理詐騙帳戶通報警示簡便格式表、高雄銀行98年3 月
    30日高銀港密字第0980000018號函，暨伍文欽帳戶交易明細
    表、上開門號通聯調閱查詢單暨通聯紀錄、遠傳公司易付卡
    客戶資料卡各1 份在卷可憑（見偵1 卷第4 至6 、11至15、
    20至34頁；偵2 卷第36頁），足認被告上開自白核與事實相
    符，從而，本件事證明確，被告開犯行，堪以認定。
三、按以現今一般人前往電信公司申辦門號使用並非難事，收費
    標準亦未因人而異，如非供作不法使用，應無另取得他人電
    話門號，而不以自己名義使用之必要。又行動電話門號事關
    個人隱私權益之保障，其專屬性甚高，若非與本人有密切親
    誼關係，難認有何理由可自由流通使用該行動門號，一般人
    均有妥為保管及防止他人任意使用之認識，且縱有特殊情況
    偶需交付個人行動電話予他人使用，亦必會瞭解他人使用電
    話之用途及合理性始行提供，參以坊間報章雜誌及新聞媒體
    ，對於以簡訊、電話等方式通知中獎或如退稅、佯裝檢警執
    法人員、網上購物誤辦為分期付款等其他類似之不法詐騙方
    法，及詐欺集團經常使用他人之行動電話門號，以隱匿其詐
    欺取財犯罪之不法行徑，規避檢警等執法人員之查緝，類此
    在社會上層出不窮之案件，亦迭經報導及再三批露，被告乃
    成年人，並有國中畢業之智識程度，自能預見將行動電話門
    號提供給不認識之他人，有可能遭他人使用於詐欺取財等財
    產犯罪之用。又於本案中，被告所申辦之門號0000000000已
    遭詐欺集團用以作為詐欺取財犯罪聯絡之用，而被告若未提
    供其上開門號供詐欺集團使用，被害人杜胤寬、楊以賢亦不
    致受騙匯款2 萬9983元、9983元至詐欺集團所指定之上開帳
    戶內，故被告提供其前揭門號給詐欺集團使用，與被害人遭
    詐欺匯款之間，顯具關連性，且已提供詐欺集團助力，堪認
    被告確有幫助他人實施詐欺取財犯罪之不確定故意及犯行甚
    明。是被告有事實欄所載幫助詐欺取財犯行，事證明確，犯
    行堪以認定，應依法論科。
四、按刑法上之幫助犯，係對於犯罪與正犯有共同之認識，而以
    幫助之意思，對於正犯資以助力，而未參與實施犯罪之行為
    者而言（最高法院75年度臺上字第1509號、88年度臺上字第
    1270號判決意旨參照）。是如未參與實施犯罪構成要件之行
    為，且係出於幫助之意思提供助力，即屬幫助犯，而非共同
    正犯。本件被告提供自己名義申辦門號0000000000之SIM 卡
    給真實姓名、年籍均不詳之詐財集團成員，作為該集團實行
    詐欺取財之犯罪工具，固使得不法份子得以遂行詐欺取財之
    犯行，然被告單純提供SIM 卡給他人使用之行為，並不等同
    於向被害人施以欺罔之詐術行為，亦無證據證明被告有參與
    詐欺取財犯行之構成要件行為，或與實行詐欺取財犯行之人
    有犯意聯絡，僅係對於該實行詐欺取財犯行之人資以助力，
    衡諸前揭說明，均應論以幫助犯。是核被告所為，係犯刑法
    第30條第1 項、第339 條第1 項之幫助詐欺取財罪。被告一
    交付行動電話門號SIM 卡之行為，同時幫助他人詐騙數被害
    人之犯行，係一行為觸犯數罪名，為想像競合犯，應依刑法
    第55條規定，應從一情節較重之罪處斷。依刑法第30條第2
    項規定，被告犯行僅為幫助行為，按正犯之刑減輕之。爰審
    酌被告提供行動電話門號SIM 卡供不法份子作為犯罪工具，
    助長犯罪歪風，不僅破壞社會治安及妨害金融秩序，並增加
    國家查緝犯罪及被害人尋求救濟之困難，所為實不足取，惟
    念其於本院審理時坦承犯行，態度尚可，暨考量被告之犯罪
    手段、被害人損失之金額等一切具體情狀，量處如主文所示
    之刑，並諭知如易科罰金之折算標準，以資懲儆。
據上論斷，應依刑事訴訟法第273 條之1 第1 項、第284 條之1
、第299 條第1 項前段，刑法第30條、第339 條第1 項、第55條
、第47條第1 項、第41條第1 項前段，刑法施行法第1 條之1 ，
判決如主文。
本案經檢察官盧葆清到庭執行職務。
中    華    民    國    99    年    12    月    15    日
                  刑事第五庭  法  官 劉美香
以上正本證明與原本無異。
如不服本判決應於收受送達後10日內向本院提出上訴書狀，並應
敘述具體理由；如未敘述上訴理由者，應於上訴期間屆滿後20日
內向本院補提理由書（均須按他造當事人之人數附繕本）「切勿
逕送上級法院」。
中    華    民    國    99    年    12    月    15    日
                              書記官 陳仙宜
附錄本判決論罪之法條：
刑法第339 條第1 項
意圖為自己或他人不法之所有，以詐術使人將本人或第三人之物
交付者，處5 年以下有期徒刑、拘役或科或併科1000元以下罰金
。

司法院資訊處製作；財團法人民間司法改革基金會備份。
